臺灣高等法院刑事判決　　　　　　　　　　　　九十三年度上更(一)字第六四三號
　　上　訴　人　戊○○
　　即　被　告
　　指定辯護人　本院公設辯護人李廣澤
右上訴人因違反槍砲彈藥刀械管制條例案件，不服臺灣板橋地方法院，九十年度訴字
第九八八號，中華民國九十年九月十一日第一審判決（起訴案號：臺灣板橋地方法院
檢察署九十年度偵字第七四三七號）提起上訴，經判決後由最高法院發回，本院判決
如左：
    主  文
原判決撤銷。
戊○○未經許可寄藏手槍，處有期徒刑伍年，併科罰金新台幣壹拾萬元，罰金如易服
勞役，以銀元佰元即新台幣玖佰元折算壹日。扣案之中共制式紅星手槍壹把（槍身
編號：ＰＥ一六一七、槍枝管制編號0000000000號）（含彈匣貳個）及制
式半自動手槍子彈玖顆均沒收。
    事  實
一、戊○○於民國（下同）七十三年間因犯妨害自由罪，經被判處拘役三十日，於七
    十三年八月十七日易科罰金執行完畢，戊○○未經許可，於八十七年七月二十日
    以前（起書誤為八十八年中），在臺北縣土城市○○路附近，自林建益處收受寄
    藏具有殺傷力之中共制式紅星手槍（含彈匣二個）一枝（槍身編號：ＰＥ一六一
    七、槍枝管制編號0000000000號）、制式半自動手槍彈十二顆（其中
    三顆子彈於鑑定時已試射），並無故持有上開槍彈，將之藏放於同市○○路二五
    六號倉庫中。嗣九十年四月十日許，為將上開槍彈還給林建益之配偶，將槍彈置
    於所駕車牌號碼ＧＤ八六六六號自小客車內。於九十年四月十三日二十一時許，
    在停放於臺北縣土城市○○路二五六巷口，經警察持搜索票，在戊○○啟動該車
    時，出示搜索票會同派出所警察及里長，於該車內駕駛座下方面紙盒內，搜獲上
    開槍彈，並在戊○○身上查獲大麻煙壹支、摻海洛因香煙伍支。
二、案經台北市政府警察局文山第一分局移請臺灣板橋地方法院檢察署檢察官偵查起
    訴。
    理  由
一、上訴人即被告戊○○於本院訊問時坦承犯行，其雖曾否認右揭犯行，辯稱略以：
    「自用小客車曾於九十年四月十二日十九時許借給綽號駱駝之張明華使用，張明
    華於同日二十時許還車，另九十年四月七、八日乙○○也向伊借車，是不是他們
    把槍彈放在車上的，不知車內藏有槍彈，是警察刑求，才隨便說是林建益寄放的
    」云云。經查，本件被告對於卷存之人證（包含審判期日前之陳述）與物證，不
    排除證據能力之訊問，陳明無意見，是本件審判認定事實即得引用之卷存各項證
    據，先予以敘明，次查：
(一)、被告雖曾辯稱：「警訊遭警刑求」云云，惟查，證人即查獲本案之司法警察丙○○、丁○○、甲○○於本院均證稱以合法方式辦案，且丙○○、丁○○分別於偵
    查與本院證稱：「與甲○○三人據線報申請搜索，線民表示曾在被告ＧＤ八六六
    六號自小客車內看到槍彈，遂持搜索票埋伏在車旁，等被告出來要開車時，出示
    搜索票進行搜索，被告當時手上拿著內有大麻煙一支、摻有海洛因香煙五支，心
    虛而不願我們搜索，就在路上喧嘩反抗，我們就會同派出所警員及里長一同搜索
    ，以被告手上的車鑰匙打開車輛後進行搜索，而在駕駛座下看到面紙盒內置一布
    袋，取出後看到系爭槍彈，當時被告承認槍彈是他的，到警局製作筆錄時改稱是
    林建益寄放的，被告並未曾提到綽號駱駝之人，警方不可能刑求被告，因為現場
    有很多人，在警局也有錄影錄音」云云（偵卷第五九頁、第六０頁正面），而被
    告為警查獲後，經羈押看守所，其初入看守所之身體檢查紀錄顯示，除被告自述
    其之前因車禍所致之左腳掌處受傷外，並無任何新的內外傷，有台灣台北看守所
    九十年五月十五日北所衛字第二八三二號函檢附之被告入所之內外傷紀錄表影本
    一件在卷可證（偵卷第四七頁），且本件係警察合法持搜索票查獲，同時尚在戊○○身上查獲大麻煙壹支、摻海洛因香煙伍支（偵卷第十三頁），是已經有確實
    證據可以證明被告犯罪，警察即無必要再以刑求方式取供，況且係會同里長一同
    查獲（偵查卷第十頁搜索扣押證明筆錄），是亦無栽贓或刑求可能，且被告戊○○於警訊坦承右開犯罪事實，並有警詢錄音與錄影帶可資證明，經當庭勘驗警詢
    錄音與錄影帶，作成警察詢問筆錄之逐字譯文，核對卷存警詢筆錄並無被告所稱
    之刑求情形以及與錄音、錄影不吻合之處，被告對於勘驗警詢錄音與錄影帶以及
    警詢逐字譯文，均表示無意見，是被告於警訊時所為供述，顯係在其自由意識下
    而為，被告所辯警訊係遭警刑求云云，並非可採。則依據刑事訴訟法第一百條之
    一第二項之規定，不論以詳細記載之警詢逐字譯文或卷附之警詢筆錄均有證據能
    力，而依據詳細之警詢逐字譯文與警詢筆錄，被告坦承自林建益處收受寄藏本件
    槍彈，且有本件槍彈扣案可證明，亦即本件除被告之自白以外，更有扣案之槍彈
    以為補強證據，已經堪認定被告犯行。
(二)、被告雖於偵查否認犯行，辯稱略以：「自小客車係於九十年四月十二日十九時許
    借給不詳姓名姓名綽號駱駝之人使用，駱駝於同日二十時還車，並不知到車內藏
    有槍彈，是警察刑求，才隨便說是林建益寄放，自小客車係登記在配偶廖朱秀琴
    名下，警察係違法搜索」云云。然查，按司法警察或司法警察官逮捕被告或執行
    拘提、羈押時，雖無搜索票，得逕行搜索其身體；有下列情形之一者，司法警察
    或司法警察官，雖無搜索票，得逕行搜索住宅或其他處所：一、因逮捕被告或執
    行拘提、羈押者。二、因追躡現行犯或逮捕脫逃人者。三、有事實足信為有人在
    內犯罪而情形急迫者。前項搜索，應於執行後二十四小時內，呈報檢察官或法院
    。刑事訴訟法第一百三十條、第一百三十一條定有明文。經查，本件搜索票記載
    搜索處為：臺北縣土城市○○路二五五號六樓，即被告戊○○住處，應扣押之物
    為有關槍砲、毒品案相關之證據。惟據檢舉人（年籍詳卷）指稱：「被告常將槍
    械藏置在自小客車內」等語，有九十年度聲字第九六五號卷附之警訊筆錄可稽。
    是本件司法警察聲請搜索票之初，搜索範圍即包含搜索系爭自小客車。再該自小
    客車雖登記在被告配偶廖朱秀琴名下，但為被告所使用，為被告所不否認，應認
    該自小客車係被告除住所外，得特定之生活範圍之一部，為附帶搜索客體之一。
    又被告持有本件槍彈為現行犯之狀態，且被告前去開車時，司法警察如不逕予搜
    索，被告將直接接觸系爭槍彈，危害情形立即而明顯，則情況相當急迫，自該當
    於逕行搜索要件，另本件司法警察於執行後二十四小時內即報告檢察官，亦符合
    刑事訴訟法規定要件。且本件司法警察執行搜索時，另有該地柑林里里長及台北
    縣土城分局廣福派出所員警二人在場，有搜索扣押證明筆錄在卷足憑，是本件搜
    索程序並無違法或不當之處。
(三)、被告戊○○於警訊稱：「警方扣得之制式中共紅星手槍一把、子彈十二發係約於
    八十八年中（詳細月份及日期不詳）（林建益於八十七年七月二十日死亡，見卷
    附
    讀台北縣土城市清水國小同班同學林建益（約為四十四年次，詳細年籍不詳，只
    知其住台北縣土城市○○路附近，林建益並於八十八年已因車禍死亡）所寄放的
    ，他將槍械寄放時已將子彈上膛，都把它藏於台北縣土城市○○路二五六巷老家
    車庫內，直至九十年四月十日左右，便將該槍械置於所駕駛之車號ＧＤ八六六六
    號自用小客車駕駛座下方，因打算還給林建益的妻子綽號莉敏之女子，最近這幾
    天一直在台北縣土城市○○路附近找莉敏之女子，但均未找到，本欲交給警方處
    理，但卻於今日為警查獲」云云（偵卷第六頁）。而查被告持有之上揭槍彈，既
    非被告所自行製造，自有其來源，被告於偵查與原審既曾經否認有本件犯行，已
    無從由被告查知系爭槍彈來源，而被告於警訊所雖稱於八十八年中受林進益之託
    代為保管系爭槍彈，並藏放於上揭地點等詞，但林進益係於八十七年七月二十日
    死亡，有其
    衡情應係記憶不清楚所致，應更正為八十七年七月二十日以前以外，並不影響被
    告其他部分之自白之真實性。
(四)、警察於右開時地在被告所駕自用小客車內查獲之中共制式紅星手槍一把（含彈匣
    二個）及制式半自動手槍子彈十二顆，經送請內政部警政署刑事警察局鑑定結果
    ，證實：「１、送鑑中共制式紅星手槍一枝（獲案槍枝管制編號0000000
    000），認係蘇聯制Makarov型、口徑9mm、9x18，制式半自動手槍，槍管內具
    四條右旋之來復線，槍身上具PE1617字樣，滑套上具EP1617字樣，機械性能良好
    ，可擊發子彈，認具殺傷力。２、送鑑子彈十二顆（試射三顆），認均係口徑 9
    MM、9X18制式半自動手槍彈（彈底標記均為38、87），認均具殺傷力。３、送鑑
    彈匣二個，認係制式彈匣，可供上述１手槍使用」，此有內政部警政署刑事警察
    局鑑驗通知書一件（偵卷第五三頁）。
(五)、被告雖另稱：「綽號駱駝之張明華及乙○○曾向其借車使用，不無可能他們擅自
    放在車上，其並不知車內放有槍彈」等語，惟查，證人張明華於原審證稱：「綽
    號駱駝之人不是伊，但於今年四月十日左右曾向阿富借用本件偵查卷內照片所示
    之ＢＭＷ車輛，只借用一天就歸還阿富，而借用時未載過別人，是自己使用，至
    於車內之槍彈與伊無關」云云（原審卷第九二頁、第九三頁），而證人張明華僅
    係一時向被告借用車輛使用，又豈有任意將其所有槍彈放置於該車內之理，且查
    被告既將所有車輛借予證人張明華使用，足徵彼等間情誼深厚，證人張明華實亦
    無將槍彈放置於車內以圖陷害被告之理，是被告所辯並非可採。被告雖另辯稱：
    「乙○○曾向其借車使用，而認乙○○不無可能將該槍彈放於其車內」等語，然
    查，系爭中共制式紅星手槍，屬於違禁品持有者須受重罰，且取得不易價格昂貴
    ，如係乙○○所有，何以任意放於車內而不知，且查被告無非係因證人張明華所
    供不足為有利於其之認定，而圖諉責於曾使用其車輛者，惟查向被告借用車輛者
    ，僅係一時之需而借用，並非意圖陷害被告而借用該車輛，又有何必要將槍彈放
    置於被告車內，且證人乙○○證稱：「我是在九十年四月三日才入獄，與被告是
    在監獄認識，沒有跟他借車，之前不認識他，入監之後才認識他，希望給被告一
    個機會，要他自己誠實說出來」等語，而被告對證人乙○○所陳並無意見，且稱
    ：「我承認槍枝是別人寄給我的，我承認第二審判決」等語，是被告之前所辯，
    應屬於飾卸，而不足採。
(六)、被告雖曾要求鑑定扣案槍枝上之指紋，但扣案槍枝於查獲後，並未經包裝保存，
    而係直接置放於紙盒（卷附本院審判筆錄記載），且證人即查獲本案之司法警察
    丙○○、丁○○、甲○○於本院均證稱：「於查獲時為避免危險，曾清槍檢視槍
    與彈匣、子彈」等語，是本件槍彈顯已經承辦員警接觸處理，而內政部警政署刑
    事警察局物理組為殺傷力鑑定時亦作實際試射，而再度觸摸接觸，則顯已經無被
    告或他人之指紋留存可能，又被告亦陳明不需送驗指紋，是即無必要與無從再鑑
    定扣案槍彈之指紋。
(七)、按所謂寄藏手槍，係指受寄他人之手槍，為之隱藏而言（三十年非字第五七號、
    五十一年臺上字第八七號判例參照），而「槍砲彈藥刀械管制條例係將持有與寄
    藏手槍、子彈罪，為分別之處罰規定，而寄藏與持有，均係將物置於自己實力支
    配之下，僅寄藏必先有他人之持有行為，而後始為之受寄代藏而已，故寄藏之受
    人委託代為保管，其保管之本身，亦屬持有，不過，此之持有係受寄之當然結果
    ，雖不應另就持有予以論罪，然未經許可持有手槍，其持有之繼續，為行為之繼
    續，亦即一經持有手槍，罪已成立，但其完結須繼續至持有行為終了時為止，不
    問該寄藏持有之手槍、子彈有無持以使用（九十二年度台上字第五一八０號判決
    ）」，「寄藏手槍之罪雖屬即成犯，但其寄藏後之持有行為，須至其寄藏行為終
    了之後始結束，故其因寄藏而持有手槍之行為，仍屬持有行為之繼續，而非寄藏
    狀態之繼續（九十二年度台上字第六一五八號判決）」，「槍砲彈藥刀械管制條
    例第七條第四項，係將持有與寄藏手槍罪為分別之處罰規定，而寄藏與持有，均
    係將物置於自己實力支配之下，僅寄藏必先有他人之持有行為，而後始為之受寄
    代藏而已，至其藏放時間之長短及有無其他目的，並不影響該已成立之罪責（九
    十二年度台上字第三七０九號判決）」，且與本件犯罪情節相同，即在車上查獲
    ，論以寄藏槍彈之確定判決，亦有九十二年度台上字第五五六九號、九十一年度
    台上字第一八七○號、八十九年度台上字第六六九三號、第五八四八號、第三一
    四號等判決，可資參照。
(八)、綜上，本件除被告戊○○於警訊、本院之自白外，並有具有殺傷力之中共制式紅
    星手槍（含彈匣）一枝、制式半自動手槍彈十二顆等物扣案，以為補強證據，再
    扣案手槍（含彈匣）及子彈經送鑑，屬制式手槍、子彈及彈匣，手槍、子彈均具
    有殺傷力，有鑑驗通知單在卷可證，足徵被告自白與事實相符，是被告犯行，已
    堪認定，應依法論科。
二、論罪科刑部分：
(一)、核被告戊○○所為，係犯槍砲彈藥刀械管制條例第七條第四項之未經許可寄藏制
    式手槍罪及第十二條第四項之寄藏子彈罪，起訴書認為被告未經許可寄藏子彈，
    係犯槍砲彈藥刀械管制條例第七條第四項之罪，起訴罪名尚有未洽，應予變更，
    被告以一行為同時持有上開槍彈，係一行為同時觸犯上開二罪名，為想像競合犯
    ，應從一重之持有制式手槍罪處斷。而依刑法第二條第二項規定，保安處分適用
    裁判時之法律，被告被查獲時之槍砲彈藥刀械管制條例第十九條第一項固原規定
    ：犯（該條例）第七條之罪，經判處有期徒刑者，應於刑之執行完畢或赦免後，
    令入勞動場所，強制工作，其期間為三年，惟此規定，槍砲彈藥刀械管制條例於
    九十年十一月十四日修正公布時，已將該條例第十九條予以刪除，並自九十年十
    一月十六日生效施行，是本件即應適用修正後該條例之規定。
(二)、原審據以論罪科刑，固非無見，惟查：(一)、被告所犯槍砲彈藥刀械管制條例第十
    二條第四項之寄藏子彈罪，起訴書認係槍砲彈藥刀械管制條例第七條第四項之罪
    ，原審判決未予以變更起訴法條。(二)、原判決誤被告係犯槍砲彈藥刀械管制條例
    第七條第四項之未經許可持有制式手槍與第十二條第四項之持有子彈罪。(三)、依
    刑法第二條第二項規定，保安處分適用裁判時之法律，而查槍砲彈藥刀械管制條
    例第十九條第一項固原規定：犯（該條例）第七條之罪，經判處有期徒刑者，應
    於刑之執行完畢或赦免後，令入勞動場所，強制工作，其期間為三年，惟此項規
    定，槍砲彈藥刀械管制條例於九十年十一月十四日修正公布時，業已將該條例第
    十九條予以刪除，並自九十年十一月十六日生效施行，原審於為本件判決時，未
    及適用修正後該條例之規定，而仍依該條例第十九條第一項之規定，以資論斷被
    告究應否宣告強制工作之保安處分，亦有未洽。是被告上訴意旨否認犯罪，固無
    理由，惟原判決既有可議，應將原判決撤銷改判，爰審酌被告之素行、犯罪動機
    、目的、手段、所生危害及犯罪後坦承態度等一切情狀，量處有期徒刑五年，併
    科罰金新台幣十萬元，且就罰金部分諭知易服勞役之折算標準。扣案之含彈匣二
    個之中共制式紅星手槍壹把（槍身編號：ＰＥ一六一七、、槍枝管制編號000
    0000000號）及制式半自動手槍子彈九顆，均屬違禁物，應依法宣告沒收
    之。至於另外三顆子彈，因鑑定時已試射而非違禁物，爰不另為沒收之諭知（八
    十九年度台上字第三０二號判決參照）。至於辯護意旨雖要求判處四年或四年六
    月有期徒刑，但本件已量處最低法定本刑，且並無法定減輕其刑之情狀，是辯護
    意旨所陳與法律規定並不相符，附此敘明。
據上論斷，應依刑事訴訟法第三百六十九條第一項前段、第三百六十四條、第二百九
十九條第一項前段、第三百條，槍砲彈藥刀械管制條例第七條第四項、第十二條第四
項，刑法第二條第二項、第十一條前段、第五十五條、第四十二條第二項、第三十八
條第一項第一款，罰金罰鍰提高標準條例第二條，現行法規所定貨幣單位折算新台幣
條例第二條，判決如主文。
本案經檢察官王安明到庭執行職務。
中　　　華　　　民　　　國　　九十三　　年　　十二　　　月　　　十五　　日
                              臺灣高等法院刑事第七庭
                                  審判長法  官  吳　啟　民
                                        法  官  林　瑞　斌
                                        法  官  施　俊  堯
右正本證明與原本無異。
如不服本判決，應於收受送達後十日內向本院提出上訴書狀，其未敘述上訴之理由者
並得於提起上訴後十日內向本院補提理由書（均須按他造當事人之人數附繕本）。
                                        書記官  陳　彥　蕖
中　　　華　　　民　　　國　　九十三　　年　　 十二 　　月　　 十五 　　日
附錄：本案論罪科刑法條全文
槍砲彈藥刀械管制條例第七條第四項
未經許可製造、販賣或運輸火砲、肩射武器、機關槍、衝鋒槍、卡柄槍、自動步槍、
普通步槍、馬槍、手槍或各類砲彈、炸彈、爆裂物者，處死刑、無期徒刑或七年以上
有期徒刑；處徒刑者，併科新臺幣三千萬元以下罰金。
未經許可，轉讓、出租或出借前項所列槍砲、彈藥者，處無期徒刑或五年以上有期徒
刑，併科新臺幣一千萬元以下罰金。
意圖供自己或他人犯罪之用，而犯前二項之罪者，處死刑或無期徒刑；處徒刑者，併
科新臺幣五千萬元以下罰金。
未經許可，持有、寄藏或意圖販賣而陳列第一項所列槍砲、彈藥者，處五年以上有期
徒刑，併科新臺幣一千萬元以下罰金。
第一項至第三項之未遂犯罰之。
槍砲彈藥刀械管制條例第十二條
未經許可製造、販賣或運輸子彈者，處一年以上七年以下有期徒刑，併科新臺幣五百
萬元以下罰金。
未經許可轉讓、出租或出借子彈者，處六月以上五年以下有期徒刑，併科新臺幣三百
萬元以下罰金。
意圖供自己或他人犯罪之用，而犯前二項之罪者，處三年以上十年以下有期徒刑，併
科新臺幣七百萬元以下罰金。
未經許可持有、寄藏或意圖販賣而陳列子彈者，處五年以下期徒刑、併科新臺幣三百
萬元以下罰金。
第一項至第三項之未遂犯罰之。
